【裁判字號】    99,抗,1480
【裁判日期】    991117
【裁判案由】    訴訟救助
【裁判全文】
臺灣高等法院民事裁定                  99年度抗字第1480號
抗  告  人  甲○○
上列抗告人因與相對人乙○○間返還借款等事件聲請訴訟救助，
對於中華民國99年8 月4 日臺灣板橋地方法院99年度救字第116
號裁定提起抗告，本院裁定如下：
    主      文
抗告駁回。
抗告訴訟費用由抗告人負擔。
    理      由
一、抗告人聲請及抗告意旨略以：伊生活因頓，失業已近三年，
    既無錢繳納健保費、銀行貸款，更積欠外勞薪資、仲介費用
    等，以致連累伊妹（連帶保證人）遭扣薪三分之一，伊顯已
    無資力支付本件訴訟費用等語。
二、按當事人無資力支出訴訟費用者，依民事訴訟法第107 條規
    定，法院固應依聲請准予救助，惟此項請求救助之事由，依
    同法第109 條第2 項、第284 條之規定，應提出能即時調查
    之證據以釋明之。所謂無資力，則係指窘於生活，且缺乏經
    濟上之信用者而言，若非無籌措款項以支出訴訟費用之信用
    技能，即難謂為無資力支出訴訟費用（最高法院98年度台抗
    字第574 號裁定參照）。查：
  (一)抗告人於原審聲請訴訟救助時，並未據提出任何能即時調查
    之證據，證明其為無資力，有聲請狀可憑（見原法院卷第3
    頁）。
  (二)抗告人提起抗告後，雖提出臺灣板橋地方法院檢察署函檢附
    該署98年度偵字第8516、24057 、26910 號99年度偵字第59
    64號不起訴處分書以及臺灣高等法院檢察署99年度上聲議字
    第4023號處分書、外籍勞工繳費單以為釋明。惟，該等處分
    書係抗告人涉嫌詐欺等案件，經檢察官不予起訴之裁判書；
    繳費單係通知抗告人繳交僱用印籍勞工貸款之單據，核均不
    足以釋明抗告人為無資力。至於抗告人提出台新國際商業銀
    行寄發之存證信函、法務部行政執行署板橋行政執行處命令
    ，則係對第三人「百清開發停車場股份有限公司」有關車牌
    6868-QN 車輛所為之繳費催告及執行程序，抗告人僅係該公
    司之「董事」，有前揭執行命令載明義務人「百清開發停車
    場股份有限公司」、「董事甲○○（即抗告人）」可憑，是
    該存證信函及執行命令，亦與抗告人之資力無涉。
  (三)抗告人於98年度有執行業務所得3,580 元、尚有汽車2 輛（
    車牌3BE-2813、34402-A2），有稅務電子閘門財產所得調件
    明細表可證（見原法院卷第6 頁）；相對人於99年7 月5 日
    曾匯款30萬元予抗告人，亦有99年3 月29日國泰世華商業銀
    行匯出匯款憑證可證（見原法院卷第12頁）。抗告人於98年
    度尚有執行業務所得3,580 元，於99年3 月又有資金往來30
    萬元，依前揭說明，抗告人要非窘於生活，缺乏經濟信用，
    而無資力支出訴訟費用之人。抗告人徙稱已花完該30萬元云
    云，無足採信。
三、綜上所述，抗告人未能舉證釋明其為無資力支出訴訟費用，
    則其聲請訴訟救助，不應准許，原法院駁回抗告人訴訟救助
    之聲請，即無不合。抗告意旨指摘原裁定不當，求予廢棄，
    為無理由，應予駁回。
四、據上論結，本件抗告為無理由，爰裁定如主文。
中    華    民    國    99    年    11    月    17    日
                    民事第十四庭
                        審判長法  官  林恩山
                              法  官  郭松濤
                              法  官  陳雅玲
正本係照原本作成。
本裁定除以適用法規顯有錯誤為理由外，不得再抗告。如提起再
抗告，應於收受後10日內委任律師為代理人向本院提出再抗告狀
。並繳納再抗告費新台幣１千元。
中    華    民    國    99    年    11    月    18    日
                              書記官  潘大鵬

司法院資訊處製作；財團法人民間司法改革基金會備份。
